最高法院刑事判決　　　　　　九十六年度台上字第六三三七號
上　訴　人　甲○○
選任辯護人　何永福律師
上列上訴人因違反槍砲彈藥刀械管制條例案件，不服台灣高等法
院台南分院中華民國九十五年八月二日第二審判決（九十五年度
上訴字第六一五號，起訴案號：台灣嘉義地方法院檢察署九十五
年度偵字第一七三八號），提起上訴，本院判決如下：
    主  文
上訴駁回。
　　理　由
本件原判決認定上訴人甲○○於民國八十七年間，因違反公職人
員選舉罷免法等案件，分經判處有期徒刑六月、四月，並定應執
行有期徒刑十月，於九十年一月二十日執行完畢，仍不知悔改。
復於九十四年十月七日，明知綽號「萬來」（或萬仔）之成年男
子所寄放之改造手槍一支、九MM之土造子彈十八顆，均具有殺傷
力，竟未經許可，予以收受，並藏於其嘉義縣民雄鄉○○村○○
○鄰○○○街二十號住處內。經警於九十五年一月十三日十六時
三十分許至該處搜索時，上訴人乃將上開槍、彈藏於黑色皮包內
，自加蓋之四樓丟向住處旁之空地草叢內，經警起出具殺傷力之
改造手槍一支（含彈匣二個，槍枝管制編號000000000
0號）、九MM之土造子彈十八顆（鑑定時試射六顆），案經嘉義
縣警察局民雄分局報由台灣嘉義地方法院檢察署檢察官偵查起訴
等情，係依憑上訴人於警詢及偵查中供承：其受「萬來」（或萬
仔）之託，寄藏上開槍、彈，經警查獲等情不諱，核與證人劉明
讓、簡銘志於第一審法院審理中證稱：其等執行搜索時，上訴人
拒不開門，警員遂以樓梯攀爬進入二樓，上訴人見狀，乃攜帶包
包衝往三樓頂，並見黑色包包自該處丟下，經其等於堆放板模且
雜草叢生之空地內搜得槍、彈等情相符，並有附表編號一改造手
槍一支與編號二制式子彈十八顆足憑；扣案之槍、彈，經送內政
部警政署刑事警察局鑑定結果，均認具有殺傷力，有內政部警政
署刑事警察局九十五年二月二十一日刑鑑字第０九五０００九七
二０號鑑定書可稽，事證明確，為其所憑之證據及認定之理由，
並以上訴人所辯：其父親於九十四年十二月底與人糾紛，其中綽
號「斑鳩」之線民，可能栽贓槍、彈，再配合警員搜索予以陷害
云云。但以上訴人之住處為三樓連棟建築，三樓後半部有加蓋，
房屋左側為大片空地，有一高大之苦苓樹，其餘空間堆滿板模並
長滿約一人高之雜草，加蓋之屋後僅砌女兒牆，從該處之左後側
，可將物品拋至空地，有第一審法院之勘驗筆錄可按。且證人謝
明讓另證稱：搜索時未找到包包，故依所長之指示入內搜索未獲
，又與同仁一起到屋外草叢搜索，始行查獲等語。果警員配合他
人栽贓，警方應無動用多人搜尋多時始搜得槍、彈之理，是上訴
人所辯各情，均係事後卸責之詞，無足採信，於理由中詳加說明
與指駁。另說明上訴人所提出與案外人謝明輝之間因糾紛所成立
之和解書，核與本案之犯罪無關，及無再行傳訊謝明讓、簡銘志
及查證「斑鳩」必要性之理由，又以卷附之搜索票所載：受搜索
人為甲○○，應搜索處所為嘉義縣民雄鄉○○村○○○鄰○○○
街二十號，應扣押之物為違反毒品危害防制條例相關證物、違反
槍砲彈藥刀械管制條例相關證物，警員搜索時上訴人在場，此有
上開搜索票可按。證人劉明讓、簡銘志所證：上訴人於警詢中之
供述，出於自由意思，未加誘導等語；上訴人亦供明：偵查筆錄
係依其供述所記載，並出於自由之供述。是警方搜得之證物，及
上訴人於警詢及偵查中之供述自有證據能力等語甚詳。核上訴人
所為，係犯槍砲彈藥刀械管制條例第八條第四項、第十二條第四
項之罪。又槍砲彈藥刀械管制條例將持有與寄藏為分別之處罰規
定，單純之持有，並不包括寄藏，但寄藏之受人委託代為保管，
其保管之持有行為，為寄藏行為之當然結果，不另論以持有罪；
上訴人未經許可而寄藏槍、彈，為一行為觸犯數罪名之想像競合
犯，應依刑法第五十五條之規定，從一重論以槍砲彈藥刀械管制
條例第八條第四項之罪。又上訴人曾因違反公職人員選舉罷免法
等案件，分經判處有期徒刑六月、四月並定應執行有期徒刑十月
確定，於九十年一月二十日執行完畢，有台灣嘉義地方法院檢察
署刑案資料查註紀錄表、台灣高等法院被告前案紀錄表可按，其
於受有期徒刑執行完畢後，五年內故意再犯本件有期徒刑以上之
罪，為累犯，應依法加重其刑。上訴人行為後，刑法第四十二條
由原先之「罰金應於裁判確定後二個月內完納。期滿而不完納者
，強制執行。其無力完納者，易服勞役」、「易服勞役以一元以
上三元以下，折算一日。但勞役期限不得逾六個月」、「罰金總
額折算逾六個月之日數者，以罰金總額與六個月之日數比例折算
」。「科罰金之裁判，應依前二項之規定，載明折算一日之額數
」、「易服勞役，不滿一日之零數，不算」、「易服勞役期內納
罰金者，以所納之數，依裁判所定之標準折算，扣除勞役之日期
」之規定，修正為「罰金應於裁判確定後二個月內完納。期滿而
不完納者，強制執行。其無力完納者，易服勞役。但依其經濟或
信用狀況，不能於二個月內完納者，得許期滿後一年內分期繳納
。遲延一期不繳或未繳足者，其餘未完納之罰金，強制執行或易
服勞役」、「依前項規定應強制執行者，如已查明確無財產可供
執行時，得逕予易服勞役。」、「易服勞役以新台幣一千元、二
千元或三千元折算一日。但勞役期限不得逾一年」、「依第五十
一條第七款所定之金額，其易服勞役之折算標準不同者，從勞役
期限較長者定之。」、「罰金總額折算逾一年之日數者，以罰金
總額與一年之日數比例折算。依前項所定之期限，亦同」、「科
罰金之裁判，應依前二項之規定，載明折算一日之額數」、「易
服勞役不滿一日之零數，不算」、「易服勞役期內納罰金者，以
所納之數，依裁判所定之標準折算，扣除勞役之日期」。第四十
七條由原先之「受有期徒刑之執行完畢，或受無期徒刑或有期徒
刑一部之執行而赦免後，五年以內再犯有期徒刑以上之罪者，為
累犯，加重本刑至二分之一」，修正為「受徒刑之執行完畢，或
一部之執行而赦免後，五年以內故意再犯有期徒刑以上之罪者，
為累犯，加重本刑至二分之一。」、「第九十八條第二項關於因
強制工作而免其刑之執行者，於受強制工作處分之執行完畢或一
部之執行而免除後，五年以內故意再犯有期徒刑以上之罪者，以
累犯論」，並均自九十五年七月一日起施行。依上開規定，易服
勞役之折算標準部分，已由以銀元三百元即新台幣九百元、銀元
二百元即新台幣六百元、或銀元一百元即新台幣三百元折算一日
，修正為以新台幣三千元、或二千元、或一千元折算一日，至於
累犯之規定，依該條修正後之規定，係將再犯之罪限縮於「故意
犯」。經比較新舊法結果，以修正後刑法第四十二條、第四十七
條之規定有利於行為人，自應適用裁判時法即修正後刑法第四十
二條、第四十七條。另刑法第五十五條修正後僅有想像競合犯之
規定，已將牽連犯之規定刪除，本件上訴人所犯之寄藏槍、彈罪
，既係以一行為而觸犯二罪名，而為想像競合犯；另修正後刑法
第三十八條亦僅在該條第三項為文字之修正。基於適用法律不得
割裂原則，應併適用修正後刑法第五十五條、第三十八條之規定
。因而撤銷第一審之科刑判決，改判依槍砲彈藥刀械管制條例第
八條第四項、第十二條第四項，九十五年七月一日修正公布之刑
法第十一條前段、第二條第一項後段、第五十五條、第四十七條
第一項、第四十二條第三項、第三十八條第一項第一款之規定，
論處上訴人未經許可，寄藏其他可發射子彈具有殺傷力之改造手
槍罪，並審酌上訴人之前科、育有二子、父現於療養院之家庭情
況，及犯罪動機、目的，對社會治安所生之潛在危險非輕，暨上
訴人於警詢及偵查中承認犯行，嗣又否認犯罪等一切情狀，量處
有期徒刑肆年貳月，併科罰金新台幣陸萬元，罰金如易服勞役，
以新台幣參仟元折算壹日；扣案如附表編號一所示之改造手槍壹
支（含彈匣貳個）及編號二所示之驗餘子彈拾貳顆均沒收。送鑑
定之子彈六顆，已因試射而失其存在，而不為沒收之諭知，經核
於法尚無不合。上訴意旨略以：(一)警員於詢問時要脅要多辦上訴
人幾條罪，上訴人心理上受到壓制，無法自由陳述，是其於警詢
中之供述為無證據能力。至上訴人於偵查中是害怕因毒品案件遭
裁定勒戒，才承認持有槍彈，其供述亦無證據能力。(二)證人劉明
讓證稱：其未見上訴人丟包。證人簡銘志亦證稱：警方人員按電
鈴時上訴人正在看電視，因上訴人不開門才由二樓攻堅，進入二
樓時聽見三樓有響聲，才追到三樓，見上訴人趴在女兒牆上，未
見上訴人丟包各等語，上訴人既在一樓看電視，警員無法於三樓
看見上訴人，是簡銘志所證不實，原審未再傳訊該二證人以明事
實，亦未傳訊「斑鳩」是否為栽贓之人，已有未洽。且證人楊俊
海證稱：警方人員於執行搜索時，上訴人並未在屋旁空地，是其
搜索並非適法云云。查證人劉明讓雖證稱：其看見有人丟包，但
不知何人所丟（見第一審卷第三六頁）。證人簡銘志明指：目睹
上訴人趴在女兒牆上，但往下看，見分裝袋在草叢，就帶上訴人
下樓找東西，於找到東西時，請上訴人指認時，上訴人稱：袋子
是「鐵仔」，「鐵仔」是手槍，其於製作上訴人之筆錄時有全程
錄音（見同上卷第八三頁）；上訴人亦供明：偵查筆錄係依其供
述所記載，並出於自由之供述（見同上卷第二一、九九頁），本
案事證明確，是上訴人之警詢筆錄是否受脅迫之非任意性自白，
與判決之結果不生影響，無費詞之必要。而本件之搜索具合法性
，已如前述；至警方人員執行時，上訴人拒絕開門，乃以樓梯爬
上二樓，上訴人自須因應，當無長留一樓觀看電視之理，是證人
簡銘志所稱：其見上訴人跑向三樓，自屬可採；是上訴人之上訴
為無理由，應予駁回。
據上論結，應依刑事訴訟法第三百九十六條第一項，判決如主文
。
中　　華　　民　　國　九十六　年   十一   月  二十二  日
                      最高法院刑事第四庭
                          審判長法官  莊　登　照
                                法官  黃　一　鑫
                                法官  林　秀　夫
                                法官  徐　昌　錦
                                法官  許　錦　印
      本件正本證明與原本無異
                                      書  記  官
中　　華　　民　　國　九十六　年   十一   月  二十八  日
                                                H
附錄本案論罪科刑法條
槍砲彈藥刀械管制條例第八條第四項
未經許可，持有、寄藏或意圖販賣而陳列第一項所列之槍枝者，
處三年以上十年以下有期徒刑，併科新台幣七百萬元以下罰金。
 附表：
┌──┬───────┬───────────────┐
│編號│     槍彈     │      鑑定文號及鑑定結果      │
├──┼───────┼───────────────┤
│ 一 │改造槍枝1枝（ │(1)文號：內政部警政署刑事警察局│
│    │槍枝管制編號11│  95年2月21日刑鑑字第095000972│
│    │00000000號，含│  0號函（見偵卷第14-16頁）    │
│    │彈匣2個）     │(2)鑑定結果：係由仿BERETTA廠92 │
│    │              │  FS型半自動手槍製造之金屬手槍│
│    │              │  更換土造金屬槍管改造而成之改│
│    │              │  造手槍，機械性能良好，可擊發│
│    │              │  適用子彈，認具殺傷力。      │
│    │              │                              │
├──┼───────┼───────────────┤
│ 二 │子彈18顆（其中│(1)文號：同前。                │
│    │6顆經實際試射 │(2)認均係土造子彈（具直徑9mm之 │
│    │，餘12顆）    │  金屬彈頭），採樣6顆試射，均 │
│    │              │  可擊發，認均具殺傷力。      │
│    │              │                              │
└──┴───────┴───────────────┘
